【裁判字號】    95,訴,1260
【裁判日期】    970527
【裁判案由】    違反槍砲彈藥刀械管制條例等
【裁判全文】
臺灣桃園地方法院刑事判決              95年度訴字第1260號
公  訴  人  臺灣桃園地方法院檢察署檢察官
被      告  乙○○
                    （另案於臺灣臺東監獄東成分監執行中）
指定辯護人  本院公設辯護人甲○○
            本院公設辯護人丙○○
上列被告因違反槍砲彈藥刀械管制條例等案件，經檢察官提起公
訴（95年度偵字第4909號、第6401號），本院判決如下：
    主  文
乙○○未經許可，持有可發射子彈具有殺傷力之改造手槍，累犯
，處有期徒刑年拾月，併科罰金新臺幣拾貳萬元，罰金如易服
勞役，以新臺幣壹仟元折算壹日。扣案仿ＢＥＲＥＴＴＡ廠Ｍ－
九型半自動手槍製造之改造手槍壹支（含彈匣壹個，槍枝管制編
號：0000000000號）、仿ＷＡＬＴＨＥＲ廠半自動手
槍製造之改造手槍壹支（含彈匣壹個，槍枝管制編號：0000
000000號）、直徑九公釐之制式子彈伍顆，均沒收。
    事  實
一、乙○○前於民國79年間因違反肅清煙毒條例案件，經本院判
    處有期徒刑3年6月確定，又於81年間因竊盜、違反麻醉藥品
    管理條例、槍砲彈藥刀械管制條例等案件，經本院分別判處
    有期徒刑7月、6月、5月，應執行有期徒刑1年4 月確定，上
    揭各罪經送監接續執行，嗣於84年3 月11日縮刑假釋出監，
    惟其於假釋期間因案經撤銷前開假釋，應執行殘刑有期徒刑
    2年2月；再於84年間因違反槍砲彈藥刀械管制條例案件，經
    本院判處有期徒刑10月確定，復於同年間因違反麻醉藥品管
    理案件，經本院分別判處有期徒刑3年2月、6月，應執行3年
    6月確定，上揭3罪經本院合併定應執行有期徒刑4年3月確定
    ，並與前開殘刑接續執行，甫於86年4 月16日縮刑假釋出監
    ，於91年2月8日縮刑期滿，有期徒刑所餘刑期內未經撤銷假
    釋，未執行之刑，以已執行論而執行完畢。猶不知悔改，明
    知可發射子彈具有殺傷力之槍枝及子彈，分屬槍砲彈藥刀械
    管制條例第4條第1項第1款、第2款所管制之槍彈，非經中央
    主管機關許可，不得無故持有之，竟於94年5 月間某日，在
    桃園縣龜山鄉某處，向真實姓名年籍不詳綽號「阿文」之成
    年男子，以新臺幣（下同）8萬元代價，1次購買仿 BERETTA
    廠M-9 型半自動手槍製造之金屬槍身，組合土造金屬槍管、
    滑套，可擊發子彈，具有殺傷力之改造手槍1支（含彈匣1個
    ，槍枝管制編號：0000000000號），及仿WALTHER 廠半自動
    手槍製造之金屬槍枝，更換土造金屬槍管，雖欠缺保險鈕，
    惟不影響擊發功能，而仍可擊發子彈，具有殺傷力之改造手
    槍1支（含彈匣1個，槍枝管制編號：0000000000號），與具
    有殺傷力直徑9公釐之制式子彈5顆（另同時交付不具殺傷力
    直徑約8公釐之土造子彈3顆，業經檢察官爰不另為不起訴處
    分在案），而置放在其位在桃園縣八德市○○街36巷10弄25
    號之住處內，未經許可而持有前開槍彈。嗣乙○○於95年 2
    月22日凌晨0 時許在其住處，為警查獲，並扣得前開改造手
    槍2支、制式子彈5顆。
二、案經桃園縣政府警察局楊梅分局報請臺灣桃園地方法院檢察
    署檢察官偵查起訴。
    理  由
一、證據能力方面：
  (一)按鑑定之經過及其結果，應命鑑定人以言詞或書面報告；法
    院或檢察官得囑託醫院、學校或其他相當之機關、團體為鑑
    定，或審查他人之鑑定，並準用前開規定，刑事訴訟法第20
    6條第1項、第208條第1項前段定有明文。經查，內政部警政
    署刑事警察局95年5 月24日刑鑑字第0950029693號槍彈鑑定
    書（見本院卷(一)第101頁至第111頁），屬檢察官指揮司法警
    察所囑託之鑑定機關，並為該機關執行槍彈鑑定公務所出具
    之書面鑑定報告，依據刑事訴訟法第159 條之立法理由及同
    法第206 條規定，自得為證據；且被告乙○○及其辯護人於
    本院審理時，就此部分證據之證據能力均表示沒有意見，迄
    至本件辯論終結時，亦未聲明異議，復核該鑑定書與公訴人
    主張之犯罪事實有關聯性，是可認前開槍彈鑑定書具有證據
    能力，合先敘明。
  (二)扣案之仿BERETTA廠M-9型半自動手槍製造之改造手槍1 支（
    含彈匣1個，槍枝管制編號：0000000000號），及仿WALTHER
    廠半自動手槍製造之改造手槍1支（含彈匣1個，欠缺保險鈕
    ，惟不影響擊發功能，槍枝管制編號：0000000000號），直
    徑9公釐之制式子彈5顆，均與本案事實具有自然關聯性，復
    屬司法警察依法定程序經合法搜索扣得，亦無事證足認有違
    背法定程序或經偽造、變造所取得之情事，均有證據能力，
    附此敘明。
二、訊據被告乙○○對上揭犯行坦承不諱，復有手槍2 支（各含
    彈匣1個，槍枝管制編號分別為：0000000000號、000000000
    0號）、子彈5顆扣案可稽。又扣案之前開槍彈，經送內政部
    警政署刑事警察局鑑定結果，認送鑑手槍2支，分係仿BERET
    TA廠M-9 型半自動手槍製造之金屬槍身，組合土造金屬槍管
    、滑套，可擊發子彈，具有殺傷力之改造手槍1支，及仿WAL
    THER廠半自動手槍製造之金屬槍枝，更換土造金屬槍管，雖
    欠缺保險鈕，惟不影響擊發功能，而仍可擊發子彈，具有殺
    傷力之改造手槍1支，與具有殺傷力直徑9 公釐之制式子彈5
    顆等情，有該局95年5 月24日刑鑑字第0950029693號槍彈鑑
    定書1 份附卷足憑（見本院卷(一)第101頁至第111頁），足徵
    被告任意性之自白，核與事實相符，應屬可信。是本件事證
    明確，被告犯行洵堪認定。
三、查被告乙○○行為後，刑法及刑法施行法部分條文業於94年
    2月2日修正公布，95年7月1日施行，修正後刑法第2條第1項
    之規定，係規範行為後法律變更所生新舊法律比較適用之準
    據法，於修正後刑法施行後，應適用修正後刑法第2條第1項
    規定之從舊從輕原則為比較，應適用最有利於行為人之法律
    。而本件關於法定罰金刑最低度部分，依修正前刑法第33條
    第5款規定為銀元1 元以上，復依罰金罰鍰提高標準條例第1
    條前段提高10倍，折算新臺幣為30元以上，惟修正後刑法第
    33條第5款則為1,000元以上，以百元計算，則就被告所犯違
    反槍砲彈藥刀械管制條例案件，比較行為時法與裁判時法，
    以修正前罰金刑最低度之行為時法有利於被告。另關於累犯
    之規定亦已修正，依修正前刑法第47條規定，無論再犯行為
    係出於故意或過失，均成立累犯，而修正後該條第1 項限於
    「故意」再犯者，排除過失犯罪情事，執此，修正後之累犯
    要件業已限縮，乃屬法定加重要件之變更，惟不論適用修正
    前後之累犯規定，因被告係於有期徒刑執行完畢5 年內故意
    再犯本件有期徒刑以上之罪，均應構成累犯，則修正後規定
    未較有利於被告。是比較修正前、後刑法有關罰金刑之計算
    單位、累犯之規定，因修正後規定並未較有利於行為人，則
    應依修正後刑法第2條第1項前段規定，適用行為時之法律。
    至於刑法第55條想像競合犯之規定，雖修正增加但書科刑之
    限制，惟係屬法理之明文化，對被告並無有利、不利之區別
    ，非屬刑法第2條第1項所謂之法律變更，均應依一般法律適
    用原則，適用裁判時法，合先敘明。
四、核被告乙○○所為，係犯槍砲彈藥刀械管制條例第8條第4項
    之未經許可持有可發射子彈具有殺傷力之改造手槍罪及同條
    例第12條第4 項之未經許可持有具有殺傷力之子彈罪。又被
    告自94年5月間某日起至95年2月22日凌晨0 時許查獲時止，
    持有前開槍彈之行為，屬繼續犯。再被告以一行為觸犯前開
    二罪名，為想像競合犯，應從一重之未經許可持有可發射子
    彈具有殺傷力之改造手槍罪處斷。另被告前於79年間因違反
    肅清煙毒條例案件，經本院判處有期徒刑3年6月確定，又於
    81年間因竊盜、違反麻醉藥品管理條例、槍砲彈藥刀械管制
    條例等案件，經本院分別判處有期徒刑7月、6月、5 月，應
    執行有期徒刑1年4月確定，上揭各罪經送監接續執行，嗣於
    84年3 月11日縮刑假釋出監，惟其於假釋期間因案經撤銷前
    開假釋，應執行殘刑有期徒刑2年2月；再於84年間因違反槍
    砲彈藥刀械管制條例案件，經本院判處有期徒刑10月確定，
    復於同年間因違反麻醉藥品管理案件，經本院分別判處有期
    徒刑3年2月、6月，應執行3年6月確定，上揭3罪經本院合併
    定應執行有期徒刑4年3月確定，並與前開殘刑接續執行，甫
    於86年4 月16日縮刑假釋出監，於91年2月8日縮刑期滿，有
    期徒刑所餘刑期內未經撤銷假釋，未執行之刑，以已執行論
    而執行完畢，此有臺灣高等法院被告前案紀錄表1 份在卷可
    考，是其受有期徒刑執行完畢，5 年內再犯本件有期徒刑以
    上之罪，為累犯，應依修正前刑法第47條之規定，加重其刑
    。爰審酌槍枝屬高度危險之物品，非經主管機關許可不得擅
    自持有，以維社會大眾安全，然被告甫於93年間因違反槍砲
    彈藥刀械管制條例案件，經本院以94年度訴字第212 號判決
    ，就無故持有殺傷力槍枝部分判處有期徒刑1年2月確定，猶
    不知悔改，再度持有具殺傷力之改造手槍及子彈，對社會之
    秩序及安寧危害甚深，惡性非輕，惟念及其犯罪後尚能坦承
    犯行或有悔悟，及其所持有槍彈之動機、數量、時間長短，
    並兼衡其品行、智識程度等一切情狀，量處如主文所示之刑
    。另法院就刑法修正後有關罪刑新舊法應一體適用定其罪刑
    後，就罰金如易服勞役標準之宣告，乃罪刑執行之層次，並
    非罪刑之適用，故而，罪刑之適用與罪刑之執行雖分別適用
    修正前、修正後之刑法，並無同一法律割裂適用之疑義，是
    易服勞役之宣告，涉及裁量權之行使，須於裁量權行使時，
    方有比較適用問題，此部分得予割裂適用，先予敘明。查被
    告行為後，刑法就易服勞役之折算標準業已修正，由修正前
    刑法第42條第2項、第3項規定，易服勞役以銀元1 元以上銀
    元3 元以下，折算1日，但勞役期限不得逾6個月，復依罰金
    罰鍰提高標準條例第2 條規定提高100倍，折算新臺幣為300
    元以上900元以下，而修正後刑法第42條第3項則以1,000 元
    、2,000元或3,000元折算1日，但勞役期限不得逾1年，經比
    較行為時法與裁判時法，因被告所科處罰金得予易服勞役之
    期間均未逾6 個月，則以修正後之折算標準有利於被告，自
    應依修正後刑法第2條第1項段書規定，適用裁判時之法律，
    就被告併科罰金部分諭知罰金易服勞役之折算標準。至被告
    犯罪時間雖於96年4 月24日以前，惟其本件經宣告逾有期徒
    刑1年6月，且其所犯為槍砲彈藥刀械管制條例第8條第4項之
    罪，屬中華民國九十六年罪犯減刑條例第3條第1項第4 款所
    規定不予減刑之罪名，是本件核無該條例減刑之適用，附此
    敘明。
五、末扣案之仿BERETTA廠M-9型半自動手槍製造之金屬槍身，組
    合土造金屬槍管、滑套，可擊發子彈，具有殺傷力之改造手
    槍1支（含彈匣1個，槍枝管制編號：0000000000號），及仿
    WALTHER 廠半自動手槍製造之金屬槍枝，更換土造金屬槍管
    ，雖欠缺保險鈕，惟不影響擊發功能，而仍可擊發子彈，具
    有殺傷力之改造手槍1支（含彈匣1個，槍枝管制編號：0000
    000000號），與具有殺傷力直徑9公釐之制式子彈5顆，均屬
    違禁物，不問屬於犯人與否，應依刑法第38條第1項第1款規
    定宣告沒收。
據上論斷，應依刑事訴訟法第299條第1項前段，槍砲彈藥刀械管
制條例第8 條第4項、第12條第4項，刑法第2條第1項、第11條前
段、第55條前段、第42條第3項前段、第38條第1項第1 款，修正
前刑法第47條，判決如主文。
本案經檢察官丁俊成到庭執行職務。
中    華    民    國    97    年    5     月    27    日
                  刑事第六庭  審判長法  官  黃梅淑
                                    法  官  宣玉華
                                    法  官  黃翊哲
以上正本證明與原本無異。
如不服本判決，應於判決送達後10日內向本院提出上訴狀（應附
繕本），其未敘述上訴理由者，應於上訴期間屆滿後20日內補提
理由書狀於本院，上訴於臺灣高等法院。
                                    書記官  劉霜潔
中    華    民    國    97    年    5     月    27    日
附錄本判決論罪科刑法條：
槍砲彈藥刀械管制條例第8條第4項
未經許可，持有、寄藏或意圖販賣而陳列第1 項所列槍枝（鋼筆
槍、瓦斯槍、麻醉槍、獵槍、空氣槍或第4條第1項第1 款所定其
他可發射金屬或子彈具有殺傷力之各式槍砲）者，處3 年以上10
年以下有期徒刑，併科新臺幣700萬元以下罰金。
槍砲彈藥刀械管制條例第12條第4項
未經許可，持有、寄藏或意圖販賣而陳列子彈者，處5 年以下有
期徒刑，併科新臺幣300萬元以下罰金。


司法院資訊處製作；財團法人民間司法改革基金會備份。
